臺灣高等法院臺南分院民事判決
110年度上易字第68號
上  訴  人  林子宏  
被 上訴 人  林美秀  
上列當事人間請求損害賠償事件，上訴人對於中華民國110年1月
27日臺灣雲林地方法院109年度訴字第686號第一審判決提起上訴
，本院於110年9月29日言詞辯論終結，判決如下：
    主  文
原判決關於駁回上訴人後開第二項之訴，及該訴訟費用負擔之裁
判均廢棄。
被上訴人應再給付上訴人新臺幣3萬元，及自民國108年7月18日
起至清償日止，按週年利率百分之5計算之利息。
其餘上訴駁回。
廢棄部分第一、二審訴訟費用由被上訴人負擔，其餘第二審訴訟
費用，由上訴人負擔。
    事實及理由
壹、程序方面：
　　本件被上訴人經合法通知，無正當理由未於言詞辯論期日到
    場，核無民事訴訟法第386條所列各款情形，爰依上訴人之
    聲請，由其一造辯論而為判決。
貳、實體方面：　　
一、上訴人主張：被上訴人與訴外人曾惠美前為朋友，因買賣寶
    石等事發生糾紛，被上訴人竟於民國108年4月28日21時30分
    許，前往上訴人及曾惠美位於雲林縣○○鎮○○路000巷00○0號
    住處（下稱系爭住宅），基於侵入住宅及毀損他人物品之故
    意，未得上訴人及曾惠美之同意，無故強推系爭住宅之大門
    ，致該大門門栓脫落，毀損該大門後，侵入該住宅，復徒手
    將上訴人及曾惠美所有擺放在神明桌上之祖先牌位、媽祖神
    像、三太子神像、香爐、貔貅、供奉用的盤具、奉茶的杯子
    、香環、紫砂壺等物掃落一地，致該等物品損壞，又損及神
    明桌桌腳，使桌腳小處缺損，損壞外觀完整、美觀之功能。
    隨後，被上訴人見曾惠美在系爭住宅浴室內，竟基於傷害他
    人身體及承前毀損之故意，徒手推倒曾惠美，再持上訴人、
    曾惠美所有之塑膠椅打曾惠美，致曾惠美受有右髖挫傷、右
    前臂挫擦傷及左前臂擦傷之傷害，並造成塑膠椅損壞，足生
    損害於上訴人、曾惠美。被上訴人前揭行為，不法侵害上訴
    人之財產權及人格權，且其打傷曾惠美，致上訴人為照顧曾
    惠美，無法工作，上訴人因而受有精神上之痛苦。為此，請
    求被上訴人賠償精神慰撫金新臺幣（下同）538,178元等情
    。爰依侵權行為法律關係，求為命被上訴人給付538,178元
    及加計法定遲延利息之判決（上訴人於原審起訴請求被上訴
    人給付60萬元〔含財產上損害61,822元及精神慰撫金538,178
    元〕本息，原審為其一部勝訴、一部敗訴之判決，上訴人對
    其敗訴部分即駁回其精神慰撫金538,178元本息之請求部分
    不服，提起上訴；被上訴人就其敗訴部分即判命其給付財產
    上損害61,822元本息部分未據聲明不服，已告確定，不予贅
    述）。並上訴聲明：㈠原判決不利於上訴人部分廢棄。㈡上開
    廢棄部分，被上訴人應再給付上訴人538,178元，及自起訴
    狀繕本送達翌日即108年7月18日起至清償日止，按週年利率
    百分之5計算之利息。
二、被上訴人未於準備程序期日及言詞辯論期日到場，亦未提出
    準備書狀作何聲明或陳述。 
三、本院之判斷：
  ㈠上訴人前開主張被上訴人無故侵入系爭住宅、毀損物品及傷
    害曾惠美之事實，已據被上訴人於原法院108年度易字第512
    號傷害等刑事案件（下稱另案）審理中供承在卷（見本院卷
    第97、129頁），且經證人曾惠美於另案審理時證述明確（
    見本院卷第131至138頁），而被上訴人於本件經合法通知，
    並未到場爭執，亦未提出書狀作何聲明或陳述，依民事訴訟
    法第463條準用同法第280條第3項前段再準用同條第1項前段
    規定，視同自認，則上訴人前開主張，堪信為真實。
  ㈡按人格權受侵害時，得請求法院除去其侵害；有受侵害之虞
    時，得請求防止之；前項情形，以法律有特別規定者為限，
    得請求損害賠償或慰撫金；因故意或過失，不法侵害他人之
    權利者，負損害賠償責任；不法侵害他人之身體、健康、名
    譽、自由、信用、隱私、貞操，或不法侵害其他人格法益而
    情節重大者，被害人雖非財產上之損害，亦得請求賠償相當
    之金額，民法第18條、第184條第1項前段及第195條第1項前
    段分別定有明文。又慰撫金之賠償以人格權遭受侵害，使精
    神上受有痛苦為必要，至其核給之標準固與財產上損害之計
    算不同，惟非不可斟酌雙方身分、資力與加害程度，及其他
    各種情形核定相當之數額；換言之，以人格權遭遇侵害，受
    有精神上之痛苦，而請求慰撫金之賠償，其核給之標準，須
    斟酌雙方之身分、資力與加害程度及其他各種情形核定相當
    之數額。
　㈢上訴人主張被上訴人無故侵入上訴人之系爭住宅，毀損上訴
    人之物品，又打傷曾惠美，致上訴人需照顧受傷之曾惠美，
    無法工作，被上訴人不法侵害上訴人之財產權及人格權，致
    其受有精神上之痛苦，被上訴人應賠償其精神慰撫金538,17
    8元等情；經查：
　⒈關於被上訴人無故侵入系爭住宅之故意不法侵權行為，依一
    般社會通念，堪認已不法侵害上訴人居住安寧之人格法益，
    且觀之被上訴人係以強推住宅大門、致大門門栓脫落、毀損
    大門之方式，侵入系爭住宅，核其情節應屬重大。是以，上
    訴人依此請求被上訴人賠償其非財產上之損害（精神慰撫金
    ），於法有據。
　⒉關於上訴人之財產權受損部分，並非前揭法律條文規範之人
    格權或人格法益，是其以上開物品遭受毀損，請求被上訴人
    賠償非財產上之損害，尚非可採。
　⒊關於上訴人主張被上訴人傷害曾惠美，致曾惠美須人照顧乙
    節，縱認屬實，惟依民法第193條第1項規定，不法侵害他人
    之身體或健康者，對於被害人因此喪失或減少勞動能力或增
    加生活上之需要時，應負損害賠償責任。又親友代為照顧被
    害人之起居，固係基於情誼，但親友照護所付出之勞力並非
    不能評價為金錢，雖因二者身分關係而免除被害人之支付義
    務，惟此種基於身分關係之恩惠，並不能加惠於加害人。故
    被害人由親友照護時，雖無現實照護費用之支付，仍應認被
    害人受有相當於照護費用之損害，得向加害人請求賠償，始
    符公平原則。準此而言，依上訴人上開主張，有權請求被上
    訴人賠償此部分照護費用損害之人應為曾惠美，而上訴人僅
    係基於其與曾惠美之情誼，照護曾惠美之起居，並非因被上
    訴人對其為不法侵權行為，致其無法工作。從而，上訴人請
    求被上訴人賠償其此部分無法工作之精神上痛苦，難謂有據
    。至於被害人曾惠美依法得否向被上訴人請求此部分照護費
    用之損害，應屬另一問題，附此敘明。
　⒋準此，被上訴人前揭無故侵入上訴人系爭住宅之行為，已不
    法侵害上訴人居住安寧之人格法益且情節重大，則上訴人依
    侵權行為法律關係，請求被上訴人賠償精神慰撫金，核屬有
    據。本院審酌上訴人為○○畢業，前從事板模工作，收入不固
    定，名下有土地、田賦各0筆及汽車0輛；被上訴人為○○畢業
    ，患有精神官能性憂鬱症等疾病，從事販賣包包工作，與配
    偶及2個小孩同住，名下無財產資料；已據上訴人陳明在卷
    ，且有另案刑事判決、兩造個人基本資料查詢結果及稅務電
    子閘門財產所得調件明細表在卷可稽（見原審卷第18頁、本
    院卷第33、37頁及外放卷）。暨上訴人因被上訴人無故侵入
    系爭住宅，妨害其生活安寧秩序，致其精神上遭受煩擾等情
    ，綜合兩造之職業、財產、教育程度、經濟能力、社會地位
    及精神上所受痛苦程度，認上訴人請求精神慰撫金3萬元，
    應屬允當；至逾此數額之請求，尚難准許。
四、綜上所述，上訴人依侵權行為法律關係，請求被上訴人應再
    給付上訴人3萬元，及自起訴狀繕本送達翌日即108年7月18
    日（見原審附民卷第5頁送達證書）起至清償日止，按週年
    利率百分之5計算之利息，為有理由，應予准許；逾此部分
    之請求，為無理由，不應准許。從而原審就上開應准許部分
    ，為上訴人敗訴之判決，尚有未洽，上訴論旨指摘原判決此
    部分不當，求予廢棄改判，為有理由，爰由本院廢棄改判如
    主文第2項所示。至於上訴人之請求不應准許部分，原審為
    上訴人敗訴之判決，並駁回其假執行之聲請，經核並無不合
    ，上訴意旨指摘原判決此部分不當，求予廢棄改判，為無理
    由，應駁回此部分之上訴。
五、本件事證已臻明確，上訴人其餘之攻擊或防禦方法及所用之
    證據，經本院斟酌後，認為均不足以影響本判決之結果，爰
    不逐一論列，附此敘明。
六、據上論結，本件上訴為一部有理由、一部無理由，依民事訴
    訟法第463條、第385條第1項前段、第450條、第449條第1項
    、第79條，判決如主文。　　
中　　華　　民　　國　　110 　年　　10　　月　　13　　日
                  民事第六庭    審判長法  官  藍雅清
                     
                                      法  官  陳春長

                                      法  官  張季芬
上為正本係照原本作成。
不得上訴。
中　　華　　民　　國　　110 　年　　10　　月　　13　　日

                                      書記官  郭馥萱